臺灣宜蘭地方法院刑事判決
111年度易字第180號
公  訴  人  臺灣宜蘭地方檢察署檢察官
被      告  楊孟彥



上列被告因竊盜案件，經檢察官提起公訴（111年度偵字第1553
號），本院判決如下：
    主  文
楊孟彥共同犯毀越門窗竊盜罪，處有期徒刑柒月。
未扣案之犯罪所得新臺幣捌佰陸拾壹元與林志昌共同沒收，於全
部或一部不能沒收或不宜執行沒收時，與林志昌共同追徵其價額
。
    犯罪事實
一、楊孟彥騎乘車牌號碼000-000號普通重型機車，與林志昌（
    已由本院審結）騎乘車牌號碼000-0000號普通重型機車相約
    外出購買物品，嗣二人行經址設宜蘭縣○○鎮○○路000號之「
    閱誠建設股份有限公司」（下稱閱誠公司）時，乃臨時起意
    ，於民國111年1月19日晚間11時6分許，共同基於為自己不
    法所有之意圖暨竊盜之犯意聯絡，推由林志昌以自備機車鑰
    匙破壞該公司後門門鎖後，楊孟彥、林志昌再一同進入該供
    人辦公使用之建築物內，竊得林軒平所有、置於屋內抽屜內
    之現金新臺幣（下同）861元得手。林志昌及楊孟彥旋即騎
    車逃逸，並將上開贓款共同花用殆盡。
二、案經林軒平訴由宜蘭縣政府警察局蘇澳分局報告臺灣宜蘭地
    方檢察署檢察官偵查起訴。
    理  由
壹、證據能力部分：
一、按被告以外之人於審判外之言詞或書面陳述，除法律有規定
    者外，不得作為證據。又被告以外之人於審判外之陳述，雖
    不符合同法第159條之1至第159條之4之規定，但經當事人於
    審判程序同意作為證據，法院審酌該言詞陳述或書面陳述作
    成時之情況，認為適當者，亦得為證據；當事人、代理人或
    辯護人於法院調查證據時，知有第159條第1項不得為證據之
    情形，而未於言詞辯論終結前聲明異議者，視為有前項之同
    意。刑事訴訟法第159條第1項及第159條之5分別定有明文。
    查被告楊孟彥、檢察官對於本判決下列所引用之被告以外之
    人於審判外之陳述，均未曾爭執其證據能力，迄於言詞辯論
    終結前亦未聲明異議，經本院審酌該等證據作成時之情況，
    核無違法取證或其他瑕疵，認均適為本案認定事實之依據，
    依刑事訴訟法第159條之5規定，應均有證據能力。
二、其餘資以認定本案犯罪事實之非供述證據，查無違反法定程
    序取得之情形，依刑事訴訟法第158條之4反面解釋，應具證
    據能力。
貳、認定事實所憑證據及理由：
一、訊據被告固坦承有於前開時、地，與同案被告林志昌進入閱
    誠公司之事實，惟矢口否認有何竊盜之犯行，辯稱：我是臨
    時起意在該公司附近水溝上廁所，我不知道林志昌已經把該
    公司的門打開，他說那是他朋友的家，我就進去房子內，但
    我只有站在那裡，過一會兒我就跟林志昌說我要出來了，我
    不知道他偷了人家的800多元云云（見本院卷第101頁）。
二、經查：
　㈠證人即告訴人林軒平於警詢時證稱：我是於111年1月20日到
    閱誠公司上班時，發現後門遭人破壞，經檢查後發現有財物
    遭竊，共計損失861元，我有調閱公司內的監視器，發現歹
    徒是於昨日23時許入門行竊的，且歹徒共有2人，都是穿雨
    衣且戴安全帽，用工具破壞門鎖，並徒手行竊等語（見警卷
    第10頁至第11頁）。於偵查時具結證稱：後門的橫拉門鎖遭
    竊嫌撬開，所以應該是從該處侵入的，遭竊的861元是我的
    ，我放在抽屜等語（見偵卷第53頁）。於本院準備程序時則
    稱：（問：店內監視器錄影畫面為何無被告翻動抽屜之畫面
    ？）從影像裡面可以看到，有一個人負責關總電源，另一個
    人關完總電源才有後續動作，總電源關了後監視錄影器就不
    會有畫面了等語（見本院卷第147頁）。再參照卷附閱誠公
    司內部、沿途道路監視器錄影畫面擷取照片及現場照片所示
    （見警卷第12頁至第20頁），可知111年1月19日晚間11時6
    分許，有二名頭戴安全帽、身穿雨衣之竊嫌，以不詳工具破
    壞閱誠公司後門門鎖後，進入閱誠公司辦公處所，並竊得告
    訴人所有放置於抽屜內861元，嗣再分別騎乘車牌號碼000-0
    00號、NAQ-7280號普通重型機車離開等事實。
　㈡本院於審理時當庭勘驗監視器錄影光碟畫面，有本院勘驗筆
    錄附卷可參（見本院卷第291頁至第292頁）。結果如下：
　⒈〈00-00-0000  23:14:07〉畫面顯示於一辦公室內，畫面中央
    上方為辦公室入口，有一通道自辦公室入口往畫面左下角延
    伸，畫面左右兩側分別有二組辦公桌椅面畫面左下角陳列，
    另有一組圓桌椅於畫面右下角。辦公室入口處有燈光閃爍二
    次。
　⒉〈23:14:29〉有一人（下稱甲男、即被告楊孟彥）立於辦公室
    入口伸出手往畫面右方，燈光漏出，甲男隨即將手伸回，燈
    光並隨即熄滅。後甲男自辦公室入口走入，可見其身穿背後
    ㄇ字反光衣物，甲男立於辦公室入口畫面右側，雙手邊摸索
    邊蹲下、站起。
　⒊〈23:14:52〉有一人（下稱乙男、即同案被告林志昌）自辦公
    室入口畫面右側跳入畫面，甲男接應乙男，後二人走往辦公
    室入口即鏡頭遠方消失於畫面。
　⒋〈23:15:22〉辦公室入口燈光閃爍一下。
　⒌〈23:15:48〉辦公室入口手電筒光源閃爍持續探照辦公室入口
    。
　⒍〈23:16:15〉甲男（未持手電筒）自辦公室入口走入往辦公室
    右上角辦公桌，伸出左手往辦公桌抽屜摸索並彎腰查看，後
    挺直身軀走往辦公室最右上角處蹲下摸索；期間偶可見手電
    筒光源探照辦公室入口。
　⒎〈23:17:25〉乙男持手電筒自辦公室入口走入，見甲男於原地
    彎腰摸索後，走至甲男身後，伸出左手往鏡頭指，甲男見狀
    身體微微挺直後仍繼續彎身於原地搜索，乙男則走往辦公室
    入口消失於畫面。
　⒏〈23:17:52〉乙男（未持手電筒）自辦公室入口走入至甲男身
    後，雙方交談數十秒後，乙男走往辦公室入口消失於畫面，
    甲男仍於原地或蹲或站或彎身摸索。
　⒐〈23:18:30〉甲男走往辦公室入口消失於畫面。
　⒑〈23:18:57〉甲男自辦公室入口走入，並對辦公室入口大力揮
    動左手臂，後緩步延辦公室中央通道走往畫面左下角並左右
    張望消失於畫面。
　⒒〈23:19:42〉乙男自辦公室入口走入延中央通道走往畫面左下
    角，後甲男自畫面左下角出現，二人對談並轉頭看往畫面左
    方，甲男並伸出左手指畫面左上角，後乙男在前、甲男在後
    一同走往辦公室入口。
　㈢同案被告林志昌於本院審理時供稱：我和楊孟彥是一起進入
    閱誠公司，我用摩托車鑰匙撬開門鎖，楊孟彥就先進去，之
    後再換我進去，楊孟彥不是被我騙進去的，是我們到現場後
    2人臨時起意一起偷的，我和楊孟彥是朋友關係，當天是一
    起去超市買東西，因為尿急在旁邊水溝上廁所，後來臨時起
    意一起進去偷。（問：〈當庭播放卷附監視錄影光碟〉畫面中
    在搜尋辦公室右上角辦公桌財物是何人？）楊孟彥比較高，
    我比較矮，後來進來的人是我，先進去搜尋財物的是楊孟彥
    ，是楊孟彥在畫面中右上角辦公桌搜尋財物，楊孟彥170幾
    公分、我才161公分，畫面中戴安全帽往前查看，往畫面下
    方走之人是楊孟彥，在後面的人是我，我穿的雨衣背後是反
    光一條，楊孟彥穿的是背面反光ㄇ字型的。（問：是何人把
    總電源關掉？）是我關的。（問：為何要關？）看到監視器
    了，是後面看到監視器才把總電源關掉。（問：被害人辦公
    桌是何人去偷的？）是楊孟彥偷的，不是我。（問：楊孟彥
    錢有無分給你？）有，分得之財物我們拿去便利商店買東西
    ，花光了。（問：買的東西都是一起吃、用嗎？）對等語（
    見本院卷第202頁至第205頁）。以及被告於審理時復自承畫
    面中穿ㄇ字反光雨衣之人為其本人，係林志昌叫其關掉監視
    器、進去找東西等語（見本院卷第292頁至第293頁），核與
    前開監視器畫面勘驗結果相符，可知畫面中甲男為被告，乙
    男則為林志昌，其二人確有一同進入閱誠公司竊取該公司內
    財物無誤。
　㈣被告固於本院審理時一度自白犯行，惟嗣後又矢口否認（見
    本院卷第295頁至第296頁），且曾以前詞置辯。惟查，被告
    於審理時已供稱：我有與林志昌進去閱誠公司，我是穿ㄇ字
    反光衣物的人等語（見本院卷第292頁至第293頁），可知監
    視器畫面中甲男為被告本人，而依前開勘驗監視器畫面所示
    ，被告及林志昌進入閱誠公司期間，均僅憑微弱燈光作為照
    明，顯係因擔心打開室內燈光，會引起他人之注意，參以被
    告於審理時亦供稱：林志昌叫我關掉監視器等語（見本院卷
    第292頁），堪認被告於進入閱誠公司之初，即有與林志昌
    有共同行竊之犯意。況依監視器畫面所示，被告係先於林志
    昌走進閱誠公司辦公室內，之後再接應林志昌進入，期間復
    可見被告在辦公室抽屜摸索尋找財物，堪認被告確有與林志
    昌共同為竊盜犯行，被告辯稱其係遭林志昌所騙而進入閱誠
    公司，進入後僅有站在那裡，沒一會就跟林志昌說要出來云
    云，均與上開監視器畫面所示內容及林志昌於本院審理時供
    述不符，應係事後卸責之詞，難以採信。
　㈤綜上所陳，被告前揭所辯均不足採。本案事證已臻明確，被
    告犯行應堪認定，應依法論科。
三、論罪科刑：
　㈠核被告所為，係犯刑法第321條第1項第2款之毀越門窗竊盜罪
    。被告與同案被告林志昌就本案犯行，有犯意聯絡及行為分
    擔，應論以共同正犯。
  ㈡爰以行為人之責任為基礎，審酌被告不思循正當途徑獲取所
    需，竟與同案被告林志昌以如犯罪事實欄所示之方式，進入
    閱誠公司內竊取告訴人林軒平所有現金861元，顯然欠缺尊
    重他人財產權之觀念，並破壞社會秩序，實不足取，應予非
    難；兼衡被告於本院審理時雖一度承認，惟最後仍否認犯行
    ，且迄今未能賠償告訴人所受損失之犯後態度，並考量被告
    參與犯罪程度，共同竊得財物僅861元，暨於審理時自述國
    小畢業之教育程度，從事捕魚、離婚、獨居、無人須其扶養
    等家庭經濟生活狀況（見本院卷第296頁）；並考量被告犯
    罪之動機、目的、手段、所生危害，前有多次竊盜、毒品等
    犯罪科刑紀錄（參見臺灣高等法院被告前案紀錄表所載），
    素行不佳，以及蒞庭檢察官就本件科刑範圍所表示之意見等
    一切情狀，量處如主文所示之刑，以期相當。
四、沒收：
　㈠按犯罪所得，屬於犯罪行為人者，沒收之；沒收，於全部或
    一部不能沒收或不宜執行沒收時，追徵其價額，刑法第38條
    之1第1項前段、第3項定有明文。另按共同正犯犯罪所得之
    沒收、追徵，應就各人所分得之數為之。所謂各人「所分得
    」之數，係指各人「對犯罪所得有事實上之處分權限」而言
    。因此，若共同正犯各成員內部間，對於犯罪所得分配明確
    時，應依各人實際所得予以宣告沒收；然如共同正犯各成員
    對於不法利得主觀上均具有共同處分之合意，客觀上復有共
    同處分之權限，且難以區別各人分得之數，則仍應負共同沒
    收之責。（最高法院108年度台上字第1037號、109年度台上
    字第3421號判決意旨參照）。
　㈡被告與同案被告林志昌共同竊得告訴人所有現金861元，且未
    經扣案，亦未返還告訴人。又前開財物據同案被告林志昌於
    本院審理之供述，已於得手後前往便利商店購買物品，該物
    品並由被告與同案被告林志昌共同食用殆盡，實已難區分個
    人分得之數，揆諸前開說明，爰依刑法第38條之1第1項前段
    、第3項之規定，就上開犯罪所得宣告被告應與同案被告林
    志昌共同沒收，並於全部或一部不能沒收或不宜執行沒收時
    ，共同追徵其價額。
據上論斷，應依刑事訴訟法第299條第1項前段，判決如主文。
本案經檢察官黃正綱提起公訴，檢察官劉憲英到庭執行職務。
中　　華　　民　　國　　111 　年　　8 　　月　　16　　日
                  刑事第三庭法  官  游欣怡
以上正本證明與原本無異。
如不服本判決應於收受本判決後20日內向本院提出上訴書狀，並
應敘述具體理由。若未敘述理由者，應於上訴期間屆滿後20日內
向本院補提理由書狀(均須按他造當事人之人數附繕本)。
                            書記官　翁靜儀
中　　華　　民　　國　　111 　年　　8 　　月　　16　　日
附錄本案論罪科刑法條：
中華民國刑法第321條
犯前條第1項、第2項之罪而有下列情形之一者，處6月以上5年以
下有期徒刑，得併科50萬元以下罰金：
一、侵入住宅或有人居住之建築物、船艦或隱匿其內而犯之。
二、毀越門窗、牆垣或其他安全設備而犯之。
三、攜帶兇器而犯之。
四、結夥三人以上而犯之。
五、乘火災、水災或其他災害之際而犯之。
六、在車站、港埠、航空站或其他供水、陸、空公眾運輸之舟、
    車、航空機內而犯之。
前項之未遂犯罰之。